【裁判字號】    98,財管,1
【裁判日期】    980331
【裁判案由】    選任遺產管理人
【裁判全文】
臺灣臺南地方法院家事裁定              98年度財管字第1號
聲  請  人  國泰人壽保險股份有限公司
法定代理人  乙○○
上列聲請人聲請為被繼承人甲○○選任遺產管理人事件，本院裁
定如下：
    主      文
選任財政部國有財產局臺灣南區辦事處臺南分處為被繼承人甲○
○之遺產管理人。
聲請程序費用新臺幣壹仟元由被繼承人甲○○之遺產負擔。
    理      由
一、按繼承人均拋棄其繼承權者，準用關於無人承認繼承之規定
    ，民法第1176條第6項定有明文。又繼承開始時，繼承人之
    有無不明，而不能依民法第1177條選定遺產管理人時，得由
    利害關係人聲請法院選任之，民法第1178條第2項亦定有明
    文。揆諸前揭規定意旨，於繼承人皆拋棄其繼承權，無人繼
    承時，應許利害關係人聲請法院選任遺產管理人，俾為遺產
    之處置。
二、本件聲請意旨略以：被繼承人甲○○於民國81年7月13日、
    及84年4月18日，分別向聲請人借用新台幣 (下同)l,000,00
    0元、及500,000元，並分期按月攤還本息，詎甲○○自97年
    5月13日起即未繳息，尚欠本金新台幣331,798元、及175,03
    3元。被繼承人於97年4月17日死亡，其法定繼承人均已依法
    具狀聲明拋棄繼承，並經鈞院核准備查在案，且被繼承人之
    親屬會議亦未於繼承開始後一個月內選任遺產管理人，聲請
    人為處理與被繼承人間前開債務，爰依民法第1176條第6項
    及同法第1177條、1178條第2項、非訟事件法第78條、第79
    條之規定，聲請選定林成銓為被繼承人之遺產管理人等語。
三、經查：聲請人主張之上開事實，業據提出被繼承人之除戶謄
    本、借據、本院97年11月22日龍家家97年度繼字第1168號准
    予備查函、繼承系統表、繳息記錄查詢、繳息明細查詢為憑
    （均影本），復經本院依職權調閱97年度繼字第1168號卷核
    閱無誤，堪信為真實。查被繼承人之繼承人均已聲明拋棄繼
    承權，而聲請人為被繼承人之債權人，其以利害關係人身分
    聲請選任被繼承人之遺產管理人，自屬合法，應予准許。
四、按公示催告期限屆滿，無繼承人承認繼承時，其遺產於清償
    債權，並交付遺贈物後，如有剩餘，歸屬國庫；又按非公用
    國有財產以財政部國有財產局為管理機關，民法第1185條、
    國有財產法第12條分別定有明文。查本件被繼承人甲○○之
    繼承人均已拋棄繼承權，足見渠等對被繼承人遺產之處置已
    漠不關心，而聲請人雖聲請選任林成銓為遺產管理人，惟經
    本院函詢林成銓關於擔任被繼承人之遺產管理人之意願，該
    函已於98年3月3日寄存於林成銓住所所在地之台南市警察局
    第五分局北門派出所，有送達證書附卷可稽，惟林成銓遲未
    具狀陳明願擔任被繼承人之遺產管理人，可認林成銓無積極
    擔任被繼承人之遺產管理人之意願，實難期其將來執行職務
    能克盡職守，公正客觀，以善盡管理人之職務；而被繼承人
    之遺產，倘無人承認繼承時，於清償債權，交付遺贈物後，
    將歸屬國庫，故為使遺產之處置順利進行，並考量遺產管理
    之專業性與公平性，本院認選任財政部國有財產局臺灣南區
    辦事處臺南分處為被繼承人之遺產管理人，較為適當，爰裁
    定如主文所示。
五、依非訟事件法第157條裁定如主文。
中    華    民    國    98    年    3     月    31    日
                家事法庭    法  官  林富郎
上為正本係照原本作成。
如不服本裁定，應於裁定送達後10日內向本院提出抗告狀（附具
繕本），並應繳納抗告費新台幣1000元。
中    華    民    國    98    年    3     月    31    日
                            書記官  劉毓如


司法院資訊處製作；財團法人民間司法改革基金會備份。
